【裁判字號】    91,訴,936
【裁判日期】    920310
【裁判案由】    偽造文書
【裁判全文】
臺灣高雄地方法院刑事判決                          九十一年度訴字第九三六號
    公  訴  人  高雄縣警察局刑警隊機動組偵查員
    被      告  丙○○
    選任辯護人  張榮作律師
右列被告因偽造文書案件，經檢察官提起公訴（九十年度偵字第一四四三九號、九十
一年度偵字第一九七四號），本院判決如左：
    主  文
丙○○共同連續行使偽造私文書，足以生損害於公眾及他人，處有期徒刑柒月。
偽造之「同盟工業股份有限公司」、「甲○○」印章各壹枚；房屋租賃契約內偽造之
「同盟工業股份有限公司」印章印文肆枚、「甲○○」印章印文肆枚、「甲○○」署
押貳枚；偽造之「同盟工業股份有限公司統一發票專用章」壹枚、各類所得扣繳暨免
扣繳憑單上偽造之「同盟工業股份有限公司統一發票專用章」印章印文參拾貳枚、「
甲○○」印章印文參拾貳枚；聲請拍定後續為承租聲請及抗告狀上偽造之「甲○○」
印章印文貳枚，均沒收之。
    事  實
一、緣丙○○因其所有座落高雄市○○區○○段二五四三之三地號土地之高雄市○○
    區○○段九八九、九九二、九九三、一五二０建號（除九九二地號外，丙○○均
    僅持有三分之一），門牌號碼高雄市左營區○○○路十三之一號一樓、二樓、五
    樓及同門牌未辦理保存登記之加強磚造房屋，於民國八十九年五月十六日遭債權
    人蔡國展向本院民事執行處聲請強制執行，並於九十年二月十五日在本院民事執
    行進行第二次公開拍賣，惟該次拍賣因無人投標應買而流標，承辦法官乃當場裁
    示減價百分之二十，於同年三月十五日進行第三次公開拍賣，詎丙○○因恐其所
    有之前揭不動產於第三次公開拍賣時拍定，竟於九十年二月間，與丁○○及受雇
    於同盟工業股份有限公司（下稱「同盟公司」）之乙○○（此二人俟到案後另行
    審結），共同基於概括之犯意聯絡，由丁○○、乙○○二人於同年月中旬間，先
    利用不知情之刻印店人員，偽刻同盟公司及該公司負責人甲○○之印章各一枚後
    ，蓋用前開偽刻之印章印文各四枚，於租賃期間自八十二年十月一日起迄一０七
    年十二月三十一日止之房屋租賃契約書上，並偽簽甲○○署押二枚，而偽造同盟
    公司承租前揭不動產之租賃契約書一份，並利用不知情之刻印店人員，偽刻同盟
    公司之統一發票專用章一枚後，蓋用前偽刻之統一發票專用章及甲○○印章印文
    各一枚於各類所得扣繳暨免扣繳憑單，而偽造同盟公司自八十二年起迄八十九年
    止給付租金予丙○○及全體所有權人之各類所得扣繳既免扣繳憑單共三十二紙（
    起訴書誤載為二十四紙），再以同盟公司名義繕寫拍定後續為承租之聲請狀，並
    在該聲請狀之具狀人欄蓋用前揭偽造之同盟公司印章印文一枚後，於九十年二月
    十九日十二時許，併同前揭資料，遞交本院民事執行處而行使之，承辦法官因而
    於裁示暫時停止第三次公開拍賣程序，而足生損害於蔡國展、同盟公司、甲○○
    等人及本院民事強制執行之正確性，丙○○則給付新臺幣（下同）十五萬三千元
    予丁○○、乙○○二人做為報酬。嗣前揭聲請遭承辦法官於九十年五月二十二日
    以八十九年度執字第一六八六七號裁定駁回，其三人竟承前揭犯意，再以同盟公
    司名義繕寫抗告狀，並在該抗告狀之具狀人欄蓋用前揭偽造之同盟公司印章印文
    一枚，於九十年六月一日十四時許，遞交本院民事執行處而行使之，足生損害於
    蔡國展、同盟公司、甲○○等人及本院民事強制執行之正確性，經臺灣高等法院
    高雄分院調查後，始發現上情。
二、案經臺灣高等法院高雄分院移送臺灣高雄地方法院檢察署檢察官偵查起訴。
    理  由
一、訊據被告丙○○不否認前不動產並未出租予同盟公司等情，惟矢口否認有何偽造
    文書等犯行，辯稱：乙○○等人僅告知可以延緩拍賣，並沒有說要如做，伊不知
    乙○○等人做假租賃契約一事，伊沒有在租賃契約簽名及蓋章，租賃契約上伊的
    印章是乙○○等人去刻的，一直到九十年八月十五日臺灣高雄地方法院檢察署檢
    察官第一次開庭調查前一日，乙○○才告知伊假租賃一事等云云。
二、經查：
  (一)本件被告如何涉犯前揭犯行等情，業據其先於九十年八月二十一日偵查時坦承：
    租賃契約並非真實，乙○○可以訂假租賃避過法院，等有錢再處理，我提供印章
    及年籍資料給乙○○，並拿十幾萬酬勞給乙○○等語，再於九十年十二月二十八
    日再坦承：丁○○和乙○○曾一同到我家，但第一次是丁○○先來，他表示用公
    司名義去辦假租賃，可免於拍賣，我給了十五萬三千元，有的拿給丁○○，有的
    拿給乙○○，丁○○有的有簽收等語不諱，核與共犯乙○○於偵查時供稱：伊與
    丁○○到丙○○家等語相符（見九十年八月二十一日偵查筆錄），並與同盟公司
    負責人即證人甲○○迭於偵查及本院審理時證稱：確實未曾承租前揭不動產，前
    揭租賃契約上的印章不伊公司的，伊不知情等語（見九十年八月二十一日偵查筆
    錄，本院九十二年二月十一日審理筆錄），有該公司使用之真正公司及負責人印
    章、統一發票專用章印文二紙在卷可資佐證，暨同盟公司會計即證人張惠玲於偵
    查時證稱：我幫同盟公司蓋的是四方章，而非如偽造扣繳憑單上之統一發票章，
    此章無法向國稅局申報，扣繳憑單都是電腦列印的，此扣繳憑單非我經辦等語（
    見九十年十二月二十八日偵查筆錄），互核相一致，而被告八十四年至八十八年
    度綜合所得稅資料均未申報租賃所得，財政部財稅資料中心亦未核定其租賃所得
    ，有財政部高雄市國稅局左營稽徵所九十年七月四日財高國稅營所徵字第九○○○四八五八號函附卷，且同盟公司自八十二年至八十八年營利事業所得稅結算申
    請書，除八十二年有租金支出二萬四千元外，其餘年份均無租金之支出，亦有財
    政部臺灣省南區國稅局新化稽徵所九十年七月六日南區國稅新化資字第九○○二
    ○三二四號函及所附申報書在卷可證，又被告及共犯乙○○、丁○○等人所提出
    之前揭各類所得扣繳暨免扣繳憑單三十二紙，右下角明確記載「八十九年十一月
    印刷四十萬份」，顯與該扣繳暨免扣繳憑單內容表示同盟公司八十二年至八十八
    年支付租金被告一節不符，有前揭扣繳暨免扣繳憑單影本在卷可證，此外，並有
    被告給付二萬元予丁○○，由丁○○簽收之九十年四月二十一日、二十三日收據
    二紙在卷可稽，足見被告前揭自白與事實相符，足堪採信。
  (二)至被告雖於本院審理時翻異前詞，而改以前揭情詞置辯，惟本院經調取本院八十
    九年度執字第一六八六七號執行卷核閱後，發現被告早於九十年五月三十一日收
    受前揭本院八十九年度執字第一六八六七號裁定，有送達回證在卷可佐，加以其
    始終未曾向本院民事執行處及臺灣高等法院高雄分院陳報並無租賃契約，故其顯
    明知共犯乙○○、丁○○二人以呈報假租賃契約之方式，阻撓妨害公開拍賣程序
    ，其辯稱於九十年八月十五日臺灣高雄地方法院檢察署檢察官第一次開庭調查前
    一日，共犯乙○○才告知假租賃一事云云，與事實不符，不值採信。是本件至此
    事證已臻明確，被告犯行洵堪認定，應依法加以論科。
三、核被告所為，係犯刑法第二百十六條、第二百十條之行使偽造私文書罪（起訴書
    贅引刑法第二百十一條）。其先後多次犯行，除時間緊接外，並觸犯構成要件相
    同之罪名，顯係基於概括犯意反覆為之，應論以連續犯，並加其刑。又其與乙○○、丁○○間有犯意聯絡及行為分擔，應論以共同正犯。被告與共犯乙○○、丁○○利用不知情之人，偽造同盟公司、甲○○、同盟公司統一發票專用章，原應
    論以間接正犯，惟其偽造印章後，蓋用前揭印章，並偽造「甲○○」署押，用以
    偽造租賃契約、各類所得扣繳暨免扣繳憑單、聲請狀及抗告狀之私文書，並進而
    行使，其偽造印章、印文、署押之行為，係偽造私文書之部分行為，偽造私文書
    之低度行為復為行使偽造私文書之高度行為所吸收，均不另論罪。公訴意旨雖未
    論及就被告偽告聲請狀及抗告狀部分犯行，惟此部分因與前揭論罪科刑之部分有
    裁判上一罪，已如前述，自為起訴效力所及，而得由本院併予審理。又公訴意旨
    認被告所為應另論以刑法第二百十七條之偽造印章印文罪，稍有未洽，應予指明
    。爰審酌被告之犯罪動機、目的、手段，與生活狀況、品行、智識程度，其行為
    嚴重破壞民事強制執行之正確性，暨其於本院審理時，僅圖思卸責，完全未見悔
    意等一切情狀，量處如主文所示之刑，以示儆懲。偽造之「同盟工業股份有限公
    司」、「甲○○」印章各一枚；房屋租賃契約內偽造之「同盟工業股份有限公司
    」印章印文四枚、「甲○○」印章印文四枚、「甲○○」署押二枚；偽造之「同
    盟工業股份有限公司統一發票專用章」一枚、各類所得扣繳暨免扣繳憑單上偽造
    之「同盟工業股份有限公司統一發票專用章」印章印文三十二枚、「甲○○」印
    章印文三十二枚；聲請拍定後續為承租聲請及抗告狀上偽造之「甲○○」印章印
    文二枚，應依刑法第二百十九條之規定，併予宣告沒收之，至偽造之租賃契約、
    各類所得扣繳暨免扣繳憑單、聲請狀及抗告狀，因已由被告等人遞交本院，非屬
    被告等人所有，爰不予宣告沒收之，併此敘明。
據上論斷，應依刑事訴訟法第二百九十九條第一項前段，刑法第二十八條、第五十六
條、第二百十六條、第二百十條、第二百十九條，判決如主文。
本案經檢察官林俊傑到庭執行職務。
中      華      民      國    九十二    年      三      月      十      日
                                臺灣高雄地方法院刑事第五庭
                                  法  官    劉傑民
右正本證明與原本無異。
如不服本判決，應於判決送達後十日內，向本院提出上訴狀。
                                  書記官    林秀珍
中      華      民      國    九十二    年      三      月      十      日
附錄法條：
中華民國刑法第二百一十六條
 (行使偽造變造或登載不實之文書罪)
行使第二百十條至第二百十五條之文書者，依偽造、變造文書或登載不實
事項或使登載不實事項之規定處斷。
中華民國刑法第二百一十條
 (偽造變造私文書罪)
偽造、變造私文書，足以生損害於公眾或他人者，處五年以下有期徒刑。
中華民國刑法第二百一十九條
 (沒收之特例)
偽造之印章、印文或署押，不問屬於犯人與否，沒收之。


司法院資訊處製作；財團法人民間司法改革基金會備份。
